【裁判字號】    98,司財管,249
【裁判日期】    990105
【裁判案由】    指定遺產管理人
【裁判全文】
臺灣高雄地方法院民事裁定           98年度司財管字第249號
聲  請  人  聯邦商業銀行股份有限公司
法定代理人  乙○○
非訟代理人  甲○○
上聲請人對被繼承人丙○○聲請指定遺產管理人事件，本院裁定
如下：
    主  文
選任劉家榮律師為被繼承人丙○○（男，民國○○○年○月○○
○日生，身分證統一編號：Ｚ000000000號，民國九十
八年六月九日死亡）之遺產管理人。
程序費用新臺幣壹仟元由被繼承人丙○○之遺產負擔。
    理  由
一、按「繼承開始時，繼承人之有無不明者，由親屬會議於1 個
    月內選定遺產管理人，並將繼承開始及選定遺產管理人之事
    由，向法院報明。」、「無親屬會議或親屬會議未於前條所
    定期限內選定遺產管理人者，利害關係人或檢察官，得聲請
    法院選任遺產管理人，並由法院依前項規定為公示催告。」
    、又「先順序繼承人均拋棄其繼承權時，由次順序之繼承人
    繼承，其次順序之繼承人有無不明或第四順序之繼承人均拋
    棄其繼承權者，準用關於無人承認繼承之規定。」，民法第
    1177條、第1178條第2 項、第1176條第6 項分別定有明文。
二、本件聲請意旨略以：緣被繼承人丙○○邀同第三人謝佩容即
    謝素萍為連帶借款人，於民國93年2 月26日向聲請人借款新
    臺幣（下同）2,000,000 元及500,000 元，借款期間20年。
    惟被繼承人丙○○自98年6 月26日起即未依約繳息，尚積欠
    本金共計1,975,121 元暨其利息、違約金未清償，另被繼承
    人向聲請人申辦信用卡，截至97年5 月30日止尚積欠聲請人
    本金107,306 元及應給付之利息暨違約金。聲請人前於97年
    9 月24日對被繼承人丙○○及拋棄繼承人謝佩容即謝素萍取
    得鈞院97年度促字第37556 號支付命令及確定證明書，並於
    98年8 月14日聲請強制執行被繼承人設定抵押予聲請人之擔
    保物，現由鈞院以98年度司執吉字第79851 號受理在案。詎
    被繼承人丙○○於98年6 月9 日死亡，其繼承人均已向法院
    聲明拋棄繼承權，且未能依民法第1177條規定選任遺產管理
    人，為確保聲請人債權之行使，狀請本院依法指定本件遺產
    管理人等語。
三、經查：
  (一)聲請人主張之前揭事實，業據其提出本金、利息及違約金明
    細表、借據契約書、貸款增補條款信用卡誠意理債專案申請
    書、本院民事執行處98年9 月10日雄院高98司執吉字第7985
    1 號函、被繼承人除戶戶籍謄本、本院家事庭98年10月1 日
    雄院高98司繼司協字第2295號拋棄繼承准予備查函等件等各
    1 份為證，堪信為真實。
  (二)聲請人既對被繼承人有債權存在，為其債權人，自應屬利害
    關係人無訛。又被繼承人之繼承人均已依法拋棄繼承，復查
    無其他合法繼承人存在，揆諸前揭規定，自應準用關於無人
    承認繼承之規定，參以其親屬會議並未於死亡發生之日起1
    個月內為其選定遺產管理人並呈報本院，是聲請人以利害關
    係人之地位，向本院聲請選任遺產管理人，自屬有據。
  (三)本院審酌：被繼承人丙○○前揭現存繼承人既均已依法拋棄
    繼承，可知顯已不願再與被繼承人之遺產有何糾葛，本無義
    務就其遺產再為管理；況擔任遺產管理人，主要係彙整被繼
    承人之財產，踐行被繼承人債權、債務之確認，並作適法合
    理之分配，且於有繼承人承認繼承時或遺產分配後，尚有剩
    餘時，將遺產移交繼承人或國庫，此須熟悉相關法律程序進
    行遺產處分，經本院自高雄律師公會願意擔任法院遺產管理
    人名單中徵詢後，劉家榮律師願意以其專業知識管理及處理
    被繼承人後續之遺產問題，有電話紀錄1 紙附卷可稽，爰選
    任劉家榮律師為本件遺產管理人。另因本件被繼承人之全部
    繼承人均拋棄繼承，而「準用」無人承認繼承之規定，與繼
    承人有無不明之情形尚屬有間，是民法第1178條第1 項關於
    承認繼承之公示催告，即無準用之餘，附此敘明。
四、依非訟事件法第157 條、第24條第1 項，裁定如主文。
五、如對本裁定抗告，須於裁定送達後10日之不變期間內，向本
    院提出抗告狀，並繳納抗告費新臺幣1,000 元。
中    華    民    國    99    年     1    月     5    日
                  家事法庭  司法事務官


司法院資訊處製作；財團法人民間司法改革基金會備份。
